【裁判字號】    92,交上易,428
【裁判日期】    921126
【裁判案由】    過失傷害
【裁判全文】
臺灣高等法院刑事判決                          九十二年度交上易字第四二八號
    上  訴  人
    即  被  告   乙○○
右上訴人因過失傷害案件，不服臺灣板橋地方法院九十二年度交易字第一０八號，中
華民國九十二年八月十四日第一審判決（起訴案號：臺灣板橋地方法院檢察署九十一
年度偵字第一六七四二號），提起上訴，本院判決如左：
    主  文
上訴駁回。
    事  實
一、乙○○以駕駛計程車為業，係從事駕駛業務之人，於民國九十一年三月十八日上
    午十時二十四分許，駕駛車牌號碼九Ｌ─三五九號營業自小客車，行經臺北縣土
    城市○○街三十六巷口時，本應注意車輛行駛時，駕駛人應注意車前狀況，隨時
    採取必要之安全措施，且依當時情形並非不能注意，竟於駛出該巷口時，疏未注
    意其車前狀況，適有由甲○○所騎乘車號ＨＶ五─九九一號重型機車，由臺北縣
    土城市○○街二五三巷往一六五巷方向行駛前來，亦疏未注意行經無號誌交岔路
    口，左方車應讓右方車先行，而貿然通過上開巷口，致二車閃避不及，呂緯綸所
    騎乘重機車與乙○○所駕駛營業自小客車左前保險桿互撞，而人車倒地，呂緯綸
    因此受有腹部及右髖部挫傷及右肘挫傷等傷害。乙○○並於肇事後，在有偵查犯
    罪職權之公務員查知其為犯人前，主動以電話向警察報案並陳述其肇事致人受傷
    而接受裁判。
二、案經甲○○訴由臺北縣政府警察局土城分局報請臺灣板橋地方法院檢察署檢察官
    偵查起訴。
    理  由
一、訊據上訴人即被告候老訓對有於上開時、地，駕駛營業小客車與告訴人甲○○所
    騎乘之機車發生碰撞，致告訴人倒地受有傷害之事實坦承不諱，惟矢口否認有何
    過失之犯行，辯稱：伊車速不到十公里，從巷子駕駛出來，不可能開快車，況且
    車子係靠邊行走，是告訴人機車騎太快衝出來，車頭撞上伊車子左前方，伊並無
    過失云云。
二、經查：
  （一）右揭事實，業據告訴人於警訊、偵查及原審法院及本院審理時指訴綦詳，並
        有道路交通事故調查報告表一紙、車禍現場草圖一紙、現場照片十二張附卷
        可稽，而告訴人甲○○受有如事實欄所示等傷害，亦有廣川醫院診斷證明書
        乙紙在卷可佐，又觀諸道路交通事故調查報告表之事故現場圖及現場照片，
        被告所駕駛之營業自小客車係在駛出臺北縣土城市○○街三十六巷巷口後，
        其左前保險桿始與自其左側行駛直行前來通過巷口之告訴人所駕機車發生碰
        撞，刮地痕之起點約略於交岔路口之中心位置，足見被告於駛近巷口時，其
        應可看見告訴人亦騎乘機車接近路口，如被告有注意車前狀況，隨時採取必
        要之閃躲或煞停措施，即便告訴人之車速較快，或未禮讓被告所駕之車先行
        ，亦不致發生本件碰撞之事故。又本件車禍經送請臺灣省台北縣區車輛行車
        事故鑑定委員會鑑定及臺灣省車輛行車事故覆議鑑定委員會覆議結果，均認
        被告駕駛營小客車行經無號誌路口，未注意車前狀況為本件車禍之肇事次因
        ，而認甲○○駕駛重型機車行經無號誌路口，左方車未讓右方車先行為肇事
        主因，有該委員會九十一年十二月十三日北鑑字第九一一五五五號函所附鑑
        定意見書及臺灣省車輛行車事故覆議鑑定委員會九十二年七月十一日府覆議
        字第九二一０五九二號函各一份附卷可供參酌，足徵被告於前揭時、地駕駛
        營業自小客車而未注意車前狀況，並採取必要之安全措施，導致車禍之發生
        ，應認就本案車禍發生與有過失，亦甚明確。
  （二）按汽車在行駛時，駕駛人應注意車前狀況，隨時採取必要之安全措施，道路
        交通安全規則第九十四條第三項定有明文。本件被告自應注意及此，且依其
        智識能力及當時情形均無不能注意之情事，乃竟疏未注意，致肇本件車禍，
        告訴人呂緯綸因而受傷，被告之過失與告訴人所受傷害間，顯有相當因果關
        係甚明。至告訴人駕駛重機車行經無號誌路口，左方車未讓右方車先行，致
        與被告所駕駛營業自小客車發生碰撞，雖告訴人對於結果之發生亦與有過失
        ，惟仍無解於被告之過失責任。
  （三）綜上所述，被告乙○○所為上開辯解，應為事後卸責之詞，不足採信。本件
        事證明確，洵堪認定，應予依法論科。
三、被告乙○○從事駕駛營業小客車之業務，為從事業務之人，核其所為係犯刑法第
    二百八十四條第二項前段之業務過失傷害罪。被告於肇事後，在有偵查犯罪職權
    之公務員查知其為犯人前，主動以電話向警察報案並陳述其肇事致人受傷而接受
    裁判，有臺北縣政府警察局偵辦交通事故案件涉嫌人是否自首調查表一紙在卷可
    稽，則被告於其犯罪未發覺前，向警員自承犯罪之事實，並接受裁判，應依刑法
    第六十二條前段自首之規定減輕其刑。
四、原審認被告候老訓罪證明確，適用刑法第二百八十四條第二項前段、第六十二條
    前段、第四十一條第一項前段，罰金罰鍰提高標準條例第一條前段、第二條之規
    定，並審酌被告因一時不慎，致有本件犯行，且告訴人亦與有過失，被告肇事後
    並未逃逸，暨其過失程度、犯罪後迄未與被害人達成和解，及其犯行對被害人之
    生活影響非微等一切情狀，量處拘役二十日，如易科罰金，以三百元（銀元）折
    算一日，認事用法核無不合，量刑亦屬適當。被告上訴意旨否認犯罪，而指摘原
    判決不當，為無理由，應予駁回。
據上論斷，應依刑事訴訟法第三百六十八條，判決如主文。
本案經檢察官洪泰文到庭執行職務。
中      華      民      國    九十二    年     十一     月    二十六    日
                              臺灣高等法院交通法庭
                                  審判長法  官  陳  正  雄
                                        法  官  許  錦  印
                                        法  官  劉  壽  嵩
右正本證明與原本無異。
不得上訴。
                                        書記官  廖  婷  璇
中      華      民      國    九十二    年     十一     月    二十七    日
附錄：本判決論罪科刑法條全文
刑法第二百八十四條
因過失傷害人者，處六月以下有期徒刑、拘役或五百元以下罰金。致重傷者，處一年
以下有期徒刑、拘役或五百元下罰金。
從事業務之人，因業務上之過失傷害人者，處一年以下有期徒刑、拘役或一千元以下
罰金。致重傷者，處三年以下有期徒刑、拘役或二千元以下罰金。


司法院資訊處製作；財團法人民間司法改革基金會備份。
